【裁判字號】    91,訴,672
【裁判日期】    920214
【裁判案由】    清償借款
【裁判全文】
臺灣士林地方法院民事判決  九十一年度訴字第六七二號
    原      告  丙○○
    送達代收人  乙○○
    被      告  甲○○○○○○.
右當事人間請求給付借款事件，本院判決如左：
    主      文
被告應給付原告新台幣肆拾萬元，及自民國八十五年九月二日起至清償日止，按年息
百分之五計算之利息。
原告其餘之訴駁回。
訴訟費用由被告負擔二分之一，餘由原告負擔。
    事實及理由
一、原告起訴主張：被告與訴外人李正凱於民國八十三年五月十四日一起向原告借款
    新臺幣（下同）八十萬元，並共同書立保管條一紙，約定保管期間自八十四年八
    月三十日至八十五年八月三十日止，詎到期後屢經催討，被告均置之不理。為此
    ，基於消費借貸法律關係，請求被告應給付原告八十萬元。並聲明：被告應給付
    原告八十萬元及自八十五年九月一日起至清償日止，按年息百分之五計算之利息
    。
二、被告則辯稱：被告未曾向原告借款，原告更未曾交付系爭款項予被告，兩造間並
    無任何借貸關係存在，原告所提出之保管條並非借據，無從證明借貸關係等語，
    並聲明：原告之訴駁回。
三、按當事人主張有利於己之事實者，就其事實有舉證之責任，民事訴訟法第二百七
    十七條定有明文。主張法律關係存在之當事人，須就該法律關係發生所須具備之
    特別要件，負舉證責任，而主張法律關係變更或消滅之當事人，則須就該法律關
    係變更或消滅所須具備之特別要件，負主張及舉證之責任，此為舉證責任分配原
    則。經查：本件原告主張被告與訴外人李正凱共同向其借款八十萬元之事實，業
    據其提出被告與李正凱共同具名之保管條一紙為證，雖被告辯稱保管條並非借據
    ，不足以證明有借貸云云。原告聲請本院調閱臺灣士林地方法院檢察署九十年度
    偵字第一一四八八號被告侵占案件卷宗為證，經查被告於九十年八月二十三日於
    士林分局中供稱：「（問：你有無與李正凱一同向丙○○借款新臺幣八十萬元，
    並立下保管條？）答：有」、「（保管條）是我本人所寫」、「大約在七年前由
    丙○○和李正凱至銀行領錢出來後，再至丙○○家中立下保管條。」、「那時我
    和李正凱是男女朋友關係，我才會和他一同立下保管條的」等語，有偵訊筆錄（
    前揭卷第九頁、第十頁）可稽。而解釋當事人之契約，應以當事人立約當時之真
    意為準，而真意何在，又應以過去事實及其他一切證據資料為斷定之標準，不能
    拘泥文字致失真意，亦有最高法院三十九年台上字第一０五三號判例可參。斟酌
    被告於警訊之供詞，可認定兩造之字據雖名為保管條，兩造當初所成立者確為借
    貸關係。原告主張被告與訴外人李正凱共同向其借款八十萬元並已交付之事實，
    應堪信為真實，被告否認借貸及收受款項，自不足取。
四、按「稱消費借貸者，謂當事人一方移轉金錢或其他代替物之所有權於他方，而約
    定他方以種類、品質、數量相同之物返還之契約。」、「借用人應於約定期限內
    ，返還與借用物種類、品質、數量相同之物，未定返還期限者，借用人得隨時返
    還，貸與人亦得定一個月以上之相當期限，催告返還。」、「數人負同一債務或
    有同一債權，而其給付可分者，除法律另有規定或契約另有訂定外，應各平均分
    擔或分受之。」民法第四百七十四條第一項、第四百七十八條、第二百七十一條
    前段定有明文。原告主張被告與訴外人李正凱共同向其借款，並未約定兩人內部
    如何分擔，依民法第二百七十一條前段規定，被告與李正凱對系爭八十萬元應各
    平均分擔，即每人分擔四十萬元。又給付有確定期限者，債務人自期限屆滿時起
    ，負遲延責任。以支付金錢為標的者，債權人得請求依法定利率計算之遲延利息
    ，民法第二百二十九條、第二百三十三條第一項前段分別定有明文。而所謂法定
    利率依民法第一百零三條之規定為週年利率為百分之五。依兩造保管條內容可知
    兩造還款期限應為八十五年九月一日（因保管期限至八十五年八月三十日止），
    須至給付期限屆滿，被告才負遲延責任。從而，原告依消費借貸法律關係請求被
    告給付四十萬元，及自八十五年九月二日起至清償日止，按年息百分之五計算之
    利息，為有理由，應予准許，逾此部分之請求，為無理由，應予駁回。
五、本件事證已臻明確，兩造其餘攻擊防禦方法及舉證，經審酌與本件判決結果不生
    影響，爰不一一論述，併此敘明。
六、據上論結，原告之訴為一部有理由，一部無理由，依民事訴訟法第七十九條但書
    ，判決如主文。
中      華      民      國      九十二    年      二      月    十四    日
                                    臺灣士林地方法院民事第一庭
~B法      官  陳靜芬
右為正本係照原本作成
如對本判決上訴須於判決送達後廿日內向本院提出上訴狀
中      華      民      國      九十二    年      二      月    十七    日
~B法院書記官  黃秀雲


司法院資訊處製作；財團法人民間司法改革基金會備份。
